【裁判字號】    94,訴,1352
【裁判日期】    950413
【裁判案由】    損害賠償
【裁判全文】
臺灣高雄地方法院民事判決              94年度訴字第1352號
原      告  財團法人汽車交通事故特別補償基金
法定代理人  丙○○
訴訟代理人  呂武龍
            李黛麗
被      告  乙○○
當事人間損害賠償事件，本院於民國95年3月30日言詞辯論終結
，判決如下：
  主  文
被告應給付原告新台幣拾萬元，及自民國94年6 月18日起至清
償日止，按週年利率5%計算之利息。
原告其餘之訴駁回。
訴訟費用由被告負擔55%，餘由原告負擔。
本判決原告勝訴部分得假執行。
  事實及理由
一、原告主張：被告於民國92年6 月17日21時30分許駕駛WT-028
    3 號自用小客車行經高雄縣大寮鄉○○街高分何太14電桿處
    ，因未注意車前狀況而撞擊訴外人甲○○所騎乘之OJN-119
    號重型機車，甲○○人車倒地經送醫急救，受有左膝截肢之
    傷害。被告及甲○○各別駕駛之前開汽車均未投保強制汽車
    責任險，而甲○○依強制汽車責任保險法第40條第1 項第2
    款（修正前為第38條第1 項第2 款）請求原告補償，經核甲
    ○○之傷勢符合同法殘廢給付標準表第5 等級，本應給付新
    台幣（下同）750,000 元，但扣除被告給付之200,000 元，
    原告已給付補償金550,000 元完畢。為此爰依同法第42條第
    2 項（修正前為第39條第2 項）規定，請求被告給付550,00
    0 元，及自起訴狀繕本送達之翌日起至清償日止，按週年利
    率5%計算之利息。
二、被告則以：伊與甲○○所發生之車禍已經高雄縣大寮鄉調解
    委員會調解成立，原告請求之數額，應扣除伊給付予甲○○
    之300,000 元，始為合理，故聲明：原告之訴駁回。
三、原告主張，被告於92年6 月17日21時30分許駕駛WT-0283 號
    自用小客車行經高雄縣大寮鄉○○街高分何太14電桿處，與
    甲○○所騎乘之OJN-119 號重型機車發生車禍，致其受有左
    膝截肢之傷害，被告及甲○○各別駕駛之前開汽車均未投保
    強制汽車責任險，而甲○○之傷勢符合強制汽車責任保險殘
    廢給付標準表第5 等級，本應給付750,000 元，經扣除被告
    給付之200,000 元，原告已依強制汽車責任保險法第40條第
    1 項第2 款規定給付甲○○550,000 元完畢等事實，為兩造
    所不爭，並有道路交通事故證明書、道路交通事故現場圖、
    道路交通事故調查報告表、現場照片、診斷證明書補償金理
    算書等證在卷可稽，堪信為真實。原告請求給付全部補償金
    額，為被告執前詞置辯，故本件應審究者在於：原告請求被
    告給付之補償金數額是否合理？
四、茲分述本院之判斷如下：
(一)、按汽車交通事故發生時，請求權人因事故汽車為未保險汽車
    ，未能依本法規定向保險人請求給付保險給付者，得於本法
    規定之保險金額範圍內，向特別補償基金請求補償；特別補
    償基金於給付補償金額後，得代位行使請求權人對於損害賠
    償義務人之請求，但其請求之數額，以補償金額為限，強制
    汽車責任保險法第40條第1 項第2 款及第42條第2 項分別定
    有明文。被告對於甲○○所負之損害賠償義務尚未履行完畢
    ，原告既已給付甲○○補償金額，依前開規定意旨，自得代
    位甲○○請求被告清償損害賠償債務。
(二)、次按，損害賠償祇應填補被害人實際損害，保險人代位被害
    人請求損害賠償時，如其損害額超過或等於保險人已給付之
    賠償金額，固得就其賠償之範圍，代位請求賠償，如其損害
    額小於保險人已給付之賠償金額，則保險人所得代位請求者
    ，應祇以該損害額為限，最高法院65年台上字第2908號判例
    參照。本件車禍被告與甲○○已於92年8 月25日在高雄縣大
    寮鄉調解委員會調解成立，雙方同意被告給付甲○○500,00
    0 元（含強制汽車責任險之保險給付），作為車禍車輛毀損
    、身體受傷全部之賠償費，此有調解書1 份在卷可稽（詳卷
    第66頁），且經證人甲○○到場證陳：當時的和解金額包含
    強制汽車責任險，是以500,000 元為和解的總金額等語屬實
    ，故甲○○因車禍所受之損害得請求被告賠償之總額，已與
    被告合意按500,000 元計算，依前開判例意旨，原告所得請
    求之補償金數額，自不得逾甲○○得請求被告賠償之損害總
    額，故其請求在500,000 元之範圍內，應予准許；逾此數額
    ，即屬無據。
(三)、被告抗辯已給付甲○○300,000 元等語，為原告否認，且經
    證人甲○○到場證稱：被告第1 次至第4 次各給我50,000元
    現金，第5 次被告給我100,000元支票，我就將總計300,000
    元的本票返還予被告，但沒想到支票提示卻遭退票等語，且
    為被告所不爭執，參以被告對其已支付甲○○300,000 元之
    事實並未舉證證明，故被告僅給付甲○○200,000 元之情，
    堪予認定。
(四)、據上論述，原告得請求被告給付之補償金額，應以500,000
    元為限，並於扣除被告賠償甲○○之200,000 元後，尚餘3,
    00,000 元（計算式：500,000－200,000＝300,000）。
五、綜上所述，原告依強制汽車責任保險法第42條第2 項規定請
    求被告給付300,000 元，及自起訴狀繕本送達之翌日（即94
    年6 月18日）起至清償日止，按週年利率5%計算之利息，為
    有理由，應予准許。逾此範圍，即屬無據，應予駁回。
六、本判決原告勝訴部分，為所命給付未逾500,000 元之判決，
    依民事訴訟法第389 條第1 項第5 款規定，應依職權宣告假
    執行。
七、據上論結，原告之訴為一部有理由，一部無理由，依民事訴
    訟法第79條、第389條第1項第5款，判決如主文。
中    華    民    國    95    年    4     月    13    日
                  民事鳳山分庭法  官  李代昌
正本係照原本作成。
如不服本判決，應於送達後20日內，向本院提出上訴狀並表明上
訴理由，如於本判決宣示後送達前提起上訴者，應於判決送達後
10日內補提上訴理由書（須附繕本）。
中    華    民    國    95    年    4     月    13    日
                                書記官  林豐富


司法院資訊處製作；財團法人民間司法改革基金會備份。
